行　政　法　院　判　決　　　　　　　　　　　　　八十七年度判字第一一三五號
　　原　　　告　甲○○
　　被　　　告　國立中山大學
右當事人間因有關教育事務事件，原告不服行政院中華民國八十七年二月十日台八十
七訴字第○五九三三號再訴願決定，提起行政訴訟，本院判決如左︰
　　主  文
原告之訴駁回。
　　事  實
緣原告原係被告國立中山大學研究所碩士班一年級研究生，民國八十四年十月二十四
日因重傷申請自動退學，嗣於康復後於八十五年四月十四日、六月十二日向被告申請
復學，經被告以八十五年六月八日中教字第一七九一號及八十五年十二月十六日
中教字第三九四二號函復，略以應依規定重新參加碩士班招生入學考試錄取後始得再
行入學等語。原告不服，提起訴願、再訴願，遞遭決定駁回，遂提起行政訴訟。茲摘
兩造訴辯意旨如次：
原告起訴意旨略謂︰一、本案系爭點在於：教育部八十五年五月十三日台高二字第
八五○二七九九六號函示，有關自動退學原因消失，應依大學學生學籍共同處理規則
第四條規定參加轉學考試始得再行入學之釋示，是否得因「惟各大學迄未有舉行研究
生轉學考試之案例」，而不准原告援用。二、謹按，法令有規定，卻因以往無事例，
而不許援用此法令規定，這樣的法令，事實上是在欺騙；而法令有規定，卻因以往無
事例，而不許援用，亦係倒果為因，本末倒置。若此，新的法令，尚有何意義﹖何況
，轉學考試與重新之入學考，意義完全不同，教育部既有釋示，卻又強令被告不得援
用上開規定，而令原告必須重新參加入學考試，以比例原則而言，亦非適當。三、為
此，懇請斟酌，並判決將原決定及原處分均予撤銷等語。
被告答辯意旨略謂︰一、相關法規及其存廢依據：（一）本校「學則」於八十年十一
月一日奉教育部台（八○）高字第五七九二七號函核准備查，其中第二十八條訂有「
．．．自請退學學生得於退學原因消失後及時向本校申請，經考試及格，於次學年再
行入學，其考試辦法另訂之。」惟因本學則法源依據之後述（二）、（三）兩規則之
廢止與發布，致修正「學則」，並於八十五年七月二十五日奉教育部台（八五）高（
二）字第八五五一四六四一號函核備。簡言之，修正後之現行本校學則已無自請退學
學生得於原因消失，再行入學之規定。（二）「大學及獨立學院學生學籍規則」於八
十年九月十三日教育部台（八○）參字第四八七○○號令修正，八十四年十月四日教
育部台（八四）參字第○四八二八一號令而廢止。在廢止前，訂有自請退學學生，得
於原因消失，再行入學之規定。（三）「大學學生學籍共同處理規則」於八十四年十
月四日教育部台（八四）參字第○四八二八一號令發布，而廢止原訂有自請退學學生
，得於原因消失，再行入學之規定。（四）教育部八十五年五月十三日台（八五）高
（二）字第八五○二七九九六號函：復文化大學有關自動退學學生因退學原因消失，
申請再行入學案釋示：應依現行大學學生學籍共同處理規則第四條規定，參加轉學考
試錄取後始得再行入學。（教育部台八五高二字第八五○二七九九六號函、台八五高
二字第八五一○○○七○號函）。二、本校處分情形：一、蘇君八十五年四月十四日
申請書，原引據「大學及獨立學院學生學籍規則」第二十一條第六款及第二十二條文
規定，申請復學。因上述學籍規則已於八十四年十月四日廢止，本校原學則（八十五
年七月二十五日修正前）第二十八條有關再行入學之規定，因母法之廢止，亦已失權
源。再徵之教育部八十五年五月十三日台（八五）高（二）字第八五○二七九九六號
函行政處分通例，自動申請退學擬再行入學者，應依現行「大學學生學籍共同處理規
則」第四條規定，參加轉學考試錄取後始得再行入學。因此，本校循例，依上述內容
函覆處分（本校八五中教字第一七九一及三九四二號函），並無不當。原告之訴無理
由，請判決駁回原告之訴等語。
    理  由
按原「大學及獨立學院學生學籍規則」第二十一條及第二十二條規定「學生有左列情
形之一者，應予退學：一入學或轉學資格經教育部審核不合，未准備案者。二逾期未
註冊或休學逾期未復學者。三操行成績不及格者。四修業年限屆滿，經依規定延長年
限仍未修足主系應修之科目與學分者。五依本規則其他有關條文之規定應令退學者。
六無前列各款事由而自動申請退學者。」「退學學生得依其資格經轉學考試及格，再
行入學。但依前條第六款規定申請退學者，得於退學原因消失後及時向原校申請，經
考試及格，於次學年再行入學。」嗣該規則於八十四年十月四日經教育部以台參字
第○四八二八一號令廢止，該部同時發布之「大學學生學籍共同處理規則」，已無自
請退學學生得再行申請入學之規定。又「大學及獨立學院學生學籍規則」既已於八十
四年十月十四日以台參字第四八二八一號令廢止，自不得續予適用。復經教育部八
十五年五月十三日台高(二)字第八五○二七九九六號函釋有案。本件原告原係被告大
學研究所碩士班一年級研究生，八十四年十月二十四日因重傷申請自動退學，嗣於康
復後於八十五年四月十四日、六月十二日向被告申請復學，經被告以八十五年六月八
日中教字第一七九一號及八十五年十二月十六日中教字第三九四二號函復，略以
應依規定重新參加碩士班招生入學考試錄取後始得再行入學等語，而否准其復學申請
。原告不服，循序提起行政訴訟，主張：自動申請退學之原因消失後，現行法既無明
文否准復學，自應由學校為適當之處分，即應准予復學。又教育部台高二字第八五
○二七九九六號函示，有關自動退學原因消失，應依大學學生學籍共同處理規則第四
條規定參加轉學考試始得再行入學之釋示，是否得因各大學迄未有舉行研究生轉學考
試之案例，而不准原告援用云云。查原告八十五年四月申請復學，應依八十四年十月
四日發布之大學學生學籍共同處理規則辦理，無適用已廢止之大學及獨立學院學生學
籍規則第二十二條規定之餘地。且原告既係自動退學，自退學日起，其學籍終止，已
不具被告大學學生身分；與申請休學者，學籍仍得保留，得依大學學生學籍共同處理
規則第十條規定申請復學之情形不同。又被告大學「學則」於八十年十一月一日奉教
育部台高字第五七九二七號函核准備查，其中第二十八條固訂有「．．．自請退學
學生得於退學原因消失後及時向本校申請，經考試及格，於次學年再行入學，．．．
」惟因該學則法源依據之大學及獨立學院學生學籍規則，業經教育部八十四年十月四
日台參字第○四八二八一號令廢止，同時發布大學學生學籍共同處理規則。致被告
大學亦修正學則，並於八十五年七月二十五日奉教育部台高二字第八五五一四六四
一號函核備。修正後之現行該校學則已無自請退學學生得於原因消失，再行入學之規
定。則原告自須再參加入學考試取得入學資格，始得在該校繼續就讀。至教育部台
高二字第八五○二七九九六號函，係就私立中國文化大學有關大學夜間部學生自動退
學原因消失，應依大學學生學籍共同處理規則第四條規定參加轉學考試（入學考試之
一種）始得再行入學所為之釋示。惟原告係大學研究所研究生，並非大學夜間部學生
，且各大學迄未有舉行研究生轉學考試之案例，原告實際上亦無從參加研究生之轉學
考試，研究生退學後，如欲繼續在該校就讀，須再參加碩士班招生入學考試始得再行
入學。是上揭教育部函釋，原告實際上無從予以援用。其所訴各節，均無足採。從而
，被告所為否准原告復學之申請，及一再訴願決定遞予維持，於法均無違誤。原告起
訴意旨，難謂有理由，應予駁回。
據上論結，本件原告之訴為無理由，爰依行政訴訟法第二十六條後段判決如主文。
中    華    民    國     八十七      年      六      月      十一       日
                    行 政 法 院 第 二 庭
                                審 判 長 評  事      黃  綠  星
                                         評  事      蔡  進  田
                                         評  事      廖  政  雄
                                         評  事      徐  樹  海
                                         評  事      黃  合  文
右  正  本  證  明  與  原  本  無  異
                                         法院書記官  王  福  瀛
中    華    民    國     八十七      年      六      月      十一       日
